臺灣臺南地方法院臺南簡易庭民事判決
110年度南簡字第1586號
原      告  黃雪    

訴訟代理人  林育甄  
被      告  郭意鈴  


訴訟代理人  蘇亭瑋  
            呂柏勳  
上列當事人間請求侵權行為損害賠償事件，原告就本院110年度
交簡字第1522號過失傷害案件提起附帶民事訴訟，經本院刑事庭
以110年度交簡附民字第133號裁定移送前來，本院於民國111年3
月7日言詞辯論終結，判決如下：
    主  文
被告應給付原告新臺幣玖萬零壹佰捌拾肆元，及自民國一百一十
年五月二十六日起至清償日止，按週年利率百分之五計算之利息
。
原告其餘之訴駁回。
訴訟費用由被告負擔百分之五，餘由原告負擔。
本判決原告勝訴部分得假執行。但被告如以新臺幣玖萬零壹佰捌
拾肆元為原告預供擔保，得免為假執行。
    事實及理由
壹、程序方面：
　  本件被告經合法通知，未於最後言詞辯論期日到場，核無民
    事訴訟法第386條所列各款情形，爰依原告之聲請，由其一
    造辯論而為判決。
貳、實體方面：　　
一、原告起訴主張：
　㈠訴之聲明：
  ⒈被告應給付原告新臺幣（下同）178萬1,908元，及自刑事附
    帶民事訴訟起訴狀繕本送達之翌日起至清償日止，按週年利
    率5％計算之利息。
　⒉原告願供擔保，請准宣告假執行。  
　㈡被告於民國109年10月22日17時6分許，駕駛車牌號碼0000-00
    號自小客車，沿臺南市歸仁區中正北路一段自南向北方向行
    駛，途經該路段1號前時，原應注意車前狀況，並隨時採取
    必要之安全措施。被告於當時客觀上並無不能注意之情事，
    其竟疏未保持安全距離，而與同向在其前方之訴外人林進楠
    所騎乘並搭載原告之車牌號碼000-000號普通重型機車（下
    稱系爭機車）發生碰撞（下稱系爭事故），致原告受有胸椎
    第8節、第11節壓迫性骨折之傷害（下稱系爭傷害）。
　㈢被告之上開行為，致原告受有損害，爰依侵權行為之法律關
    係，請求被告賠償醫療費用5萬1,980元（包含藥品費用4,98
    8元、檢驗費用4,220元、復健費用3,100元、後續醫療費用3
    萬9,600元）、看護費用21萬6,000元、額外支出49萬5,000
    元（包含計程車車資4,555元）、輔具費用1萬9,000元及精
    神慰撫金100萬元。
二、被告則以下列情詞資為抗辯：
  ㈠聲明：
　⒈原告之訴及其假執行之聲請均駁回。
　⒉如受不利判決，被告願供擔保，請准宣告免為假執行。 
　㈡林進楠無照騎乘系爭機車並搭載原告，其左偏行駛，致被告
    反應不及，始發生系爭事故，林進楠應負部分肇事責任。又
    原告因林進楠之搭載，而擴大其活動範圍，參照最高法院74
    年度台上字第1170號判決意旨，應認駕駛人林進楠係後座乘
    客即原告之使用人，得類推適用民法第224條規定，以過失
    相抵之法則減輕被告之賠償金額。
　㈢茲就原告之各項請求，陳述意見如下：
　⒈醫療費用：
    被告對於原告已支出之藥品費用4,988元、檢驗費用4,220元
    及復健費用3,100元，共1萬2,308元，並無意見。惟原告請
    求之後續醫療費用3萬9,600元，並非其實際之支出，此部分
    之請求並無理由。
　⒉看護費用： 
　　成大醫院診斷證明書記載：「原告需專人照顧3個月」，被
    告並無意見。惟原告並未聘請有看護證照之專業看護人員到
    家中照顧，而係由家屬就近照顧，看護費用不得比照「聘請
    專業看護人員到家中照顧」之標準，原告主張每日看護費用
    2,400元，實屬過高。被告認為，看護費用應以強制汽車責
    任險給付標準以每日1,200元計算，90日之看護費用共10萬8
    ,000元（計算式：90日×1,200元＝10萬8,000元），較為合理
    。
　⒊額外支出：
　　原告並未提出其有額外支出49萬5,000元之證明。
　⒋輔具費用：
　　被告對於原告請求1萬9,000元，並無意見。
　⒌精神慰撫金：
　　精神慰撫金須考量系爭事故之發生原因及兩造之身分、地位
    、經濟狀況等，原告請求被告賠償100萬元，實屬過高，請
    法院酌減。　
三、本院得心證之理由：　　
　㈠按因故意或過失，不法侵害他人之權利者，負損害賠償責任
    ；不法侵害他人之身體或健康者，對於被害人因此喪失或減
    少勞動能力或增加生活上之需要時，應負損害賠償責任；不
    法侵害他人之身體、健康、名譽、自由、信用、隱私、貞操
    ，或不法侵害其他人格法益而情節重大者，被害人雖非財產
    上之損害，亦得請求賠償相當之金額，民法第184條第1項前
    段、第193條第1項及第195條第1項前段分別定有明文。次按
    汽車行駛時，駕駛人應注意車前狀況及兩車並行之間隔，並
    隨時採取必要之安全措施；機車行駛之車道，應依標誌或標
    線之規定行駛；汽車行駛至交岔路口，左轉彎時，應距交岔
    路口30公尺前顯示方向燈或手勢，換入內側車道或左轉車道
    ，行至交岔路口中心處左轉，轉彎車應讓直行車先行。道路
    交通安全規則第94條第3項、第102條第1項第5、7款分別定
    有明文。
　㈡查被告於109年10月22日17時6分許，駕駛車牌號碼0000-00號
    自小客車，沿臺南市歸仁區中正北路一段自南向北方向行駛
    ，途經該路段1號前時，本應注意車前狀況及兩車並行之間
    隔，並隨時採取必要之安全措施，竟疏未注意，而與同向在
    其右前方驟然左轉之亦未注意應行至交岔路口中心處左轉，
    且轉彎車應讓直行車先行之林進楠所騎乘並搭載原告之系爭
    機車發生碰撞，致原告受有系爭傷害等情，業經兩造與林進
    楠於警詢中及臺灣臺南地方檢察署調查中陳述綦詳，復有道
    路交通事故現場圖、調查報告表、現場照片、國立成功大學
    醫學院附設醫院（下稱成大醫院）診斷證明書在卷可佐（本
    院卷第21-40頁），堪認屬實。故被告與林進楠之過失行為
    既為系爭事故之肇事因素，揆諸上揭規定，原告自得請求被
    告負侵權行為損害賠償責任。茲就原告所主張各項損害賠償
    項目及金額是否有據，分別論述如下：　
　⒈醫藥費用：
　  原告請求支出之藥品費用4,988元、檢驗費用4,220元及復健
    費用3,100元，共1萬2,308元等情，為被告所不爭執，是此
    部分請求應屬有據。另原告主張後續仍需醫療33個月，以每
    月1,200元為計算基準，請求後續醫療費用共3萬9,600元云
    云。惟原告並未提出證據以實其說，此部分請求，尚屬無據
    。
  ⒉看護費用： 
　  按親屬間之看護，縱因出於親情而未支付該費用，然其所付
    出之勞力，顯非不能以金錢為評價，此種基於身分關係之恩
    惠，自不能加惠於加害人，而應比照一般看護情形，認被害
    人受有相當看護費之損害，命加害人賠償，始符民法第193
    條第1項所定「增加生活上需要」之意旨（最高法院89年度
    台上字第1749號民事判決參照）。原告主張其需專人全日看
    護90日，以每日2,400元為計算基準，看護費用共21萬6,000
    元，有成大醫院111年1月26日成附醫骨字第1110001701號函
    附之診療資料摘要表、台南市住院病患家事服務業職業工會
    111年1月27日南市住工總字第111010號函在卷可參（本院卷
    第81-85頁）。是其請求被告賠償21萬6,000元之看護費用，
    核屬有據。另被告抗辯不得比照專業看護人員標準計算看護
    費用，揆諸上開最高法院判決，自無所憑。
  ⒊額外支出：
    原告因系爭事故而致其日常生活須人協助，以每日500元為
    計算基準，33個月之費用為49萬5,000元，另支出計程車車
    資4,555元，上開金額共49萬9,555元，原告僅請求49萬5,00
    0元等語。經查，原告於109年10月26日、11月9日及12月7日
    、100年1月11日及4月12日，因系爭傷害乘坐計程車至成大
    醫院看診，於該日支出之計程車費用計為3,610元乙情，有
    其提出之收據、計程車乘車證明、府城衛星車隊車資證明單
    、免用統一發票收據、台一大車隊計程車運價證明附卷足憑
    （交簡附民卷第15、17頁），逾此範圍請求之計程車費用，
    尚非有據。另原告請求之須人協助之費用49萬5,000元，並
    未提出任何證據以實其說，難認有據。
　⒋輔具費用：
　  原告請求被告賠償所支出之1萬9,000元輔具費用，為被告所
    不爭執，應屬有據。。
  ⒌精神慰撫金：
　⑴按慰藉金之賠償須以人格權遭遇侵害，使精神上受有痛苦為
    必要，其核給之標準固與財產上損害之計算不同，然非不可
    斟酌雙方身分資力與加害程度，及其他各種情形核定相當之
    數額。又以人格權遭遇侵害，受有精神上之痛苦，而請求慰
    藉金之賠償，其核給之標準，須斟酌雙方之身分、資力與加
    害程度及其他各種情形核定相當之數額（最高法院51年台上
    字第223號民事判例、86年度台上字第3537號民事判決意旨
    參照）。原告因被告之過失行為受有系爭傷害，需多次往返
    醫院回診，且需背架保護，有成大醫院診斷證明書在卷可佐
    （本院卷第30頁），堪認原告精神上應承受相當之痛苦，故
    原告就所受非財產上之損害，請求被告賠償相當之金額即精
    神慰藉金，自屬有據。
　⑵查原告學歷為國小畢業，以工為業，109年度所得為0元，名
    下無財產；被告學歷為國中畢業，目前無業，109年度所得
    為3萬9,767元，名下有土地3筆、房屋3筆、汽車2輛及投資2
    筆，財產總額為847萬1,380元，有兩造個人戶籍資料及本院
    依職權調閱之稅務電子閘門財產所得調件明細表在卷可佐。
    本院審酌上述兩造之身分、教育程度、經濟能力及原告因系
    爭傷害所遭受精神上痛苦之程度等一切情狀，認原告請求非
    財產上即精神慰撫金之損害20萬元為適當，應予准許。
　⒍基上，原告得請求被告賠償之金額總計為45萬0,918元（計算
    式：12,308＋216,000＋3,610＋19,000＋200,000＝450,918）。
  ㈢再按損害之發生或擴大，被害人與有過失者，法院得減輕賠
    償金額，或免除之。重大之損害原因，為債務人所不及知，
    而被害人不預促其注意或怠於避免或減少損害者，為與有過
    失。前二項之規定，於被害人之代理人或使用人與有過失者
    ，準用之，民法第217條定有明文。又按駕駛機車有過失致
    坐於後座之人被他人駕駛之車撞死者，後座之人係因藉駕駛
    人載送而擴大其活動範圍，駕駛人為之駕駛機車，應認係後
    座之人之使用人，原審類推適用民法第224條規定依同法第2
    17條第1項規定，減輕被上訴人之賠償金額，並無不合（最
    高法院74年台上字第1170號民事判例參照）。查被告與林進
    楠之過失行為均為造成系爭事故之原因，已如前述，本院審
    酌林進楠騎乘系爭機車搭載原告，未至交岔路口中心處即驟
    然左轉，且未讓直行車先行，其違反注意義務之程度顯較被
    告為重，林進楠應負擔百分之80之過失責任，被告則負擔百
    分之20之過失責任，始為公允。而林進楠為原告之使用人，
    依民法第217條第3項規定，得準用過失相抵之法則，減輕被
    告之賠償金額百分之80，是被告應賠償之金額為9萬0,184元
    （計算式：450,918×20％＝90,184，元以下四捨五入）。
  ㈣至系爭事故固送請臺南市車輛行車事故鑑定會鑑定，認被告
    駕駛自小客車跨雙黃線行駛，未注意車前狀況，未保持安全
    距離為肇事主因，林進楠無照駕駛系爭機車，左偏行駛，為
    肇事次因云云。惟查，自現場照片觀之（本院卷第51-54頁
    ），被告之自小客車停車時縱稍跨越雙黃線，然此應係為閃
    躲自右方欲左轉彎之系爭機車而左偏行駛而致，並非其直行
    時即有跨越雙黃線之行為。且林進楠在警詢中自承方向燈打
    了要彎過去就被撞了等語（本院卷第23頁），顯見其並未至
    交岔路口中心處即驟然左轉，並非左偏行駛，其未讓直行車
    先行之行為至為灼然，該鑑定會未審酌上開情況而為判斷，
    其鑑定意見尚有違誤，附此敘明。
四、綜上所述，原告本於侵權行為之法律關係，請求被告給付9
    萬0,184元，及自刑事附帶民事起訴狀繕本送達翌日即110年
    5月26日（交簡附民卷第37頁）起至清償日止，按週年利率
    百分之5計算之利息，為有理由，應予准許，逾前開範圍之
    請求，為無理由，應予駁回。本件係民事訴訟法第427條第2
    項第12款之適用刑事簡易訴訟程序案件之附帶民事訴訟，經
    裁定移送民事庭之事件，依民事訴訟法第389條第1項第3款
    規定，爰就原告勝訴部分，依職權宣告假執行。至原告陳明
    願供擔保以代釋明，聲請宣告假執行，僅係促使本院職權之
    發動，本院自無庸為准駁之裁判。另被告陳明願供擔保請准
    宣告免為假執行，經核於法並無不合，爰酌定如主文第4項
    所示金額准許之。
五、訴訟費用負擔之依據：民事訴訟法第79條。　　
中　　華　　民　　國　　111 　年　　3 　　月　　25　　日
                  臺南簡易庭  法  官  陳尹捷
以上正本係照原本作成。
如不服本判決，應於判決送達後20日內，向本院提出上訴狀並表
明上訴理由，如於本判決宣示後送達前提起上訴者，應於判決送
達後20日內補提上訴理由書（須附繕本）。
如委任律師提起上訴者，應一併繳納上訴審裁判費。　　　　　
中　　華　　民　　國　　111 　年　　3 　　月　　25　　日
　　　　　　　　　　　　　　　書記官  曾美滋